臺灣臺北地方法院行政訴訟判決　
110年度交字第586號
原      告  翁傑    
被      告  臺北市交通事件裁決所

代  表  人  蘇福智  
上列當事人間交通裁決事件，原告不服被告民國110年10月25日
北市裁催字第22-AT0000000號裁決，提起行政訴訟，本院判決如
下：
    主  文
原處分撤銷。
訴訟費用新臺幣參佰元由被告負擔，被告應給付原告新臺幣參佰
元。　　
    事實及理由
壹、程序部分
　　本件屬交通裁決事件，爰依行政訴訟法第237條之7規定，不
    經言詞辯論，逕為判決。
貳、實體部分　　
一、事實概要：
　　原告所有000-0000號自用小客車（下稱系爭車輛），於民國
    110年9月5日下午6時57分許，在臺北市文山區政大三街21巷
    口前，因在劃有紅線路段臨停，經民眾檢具採證影像檢舉，
    臺北市政府警察局文山第一分局（下稱舉發機關）經查證屬
    實後，遂依道路交通管理處罰條例（下稱道交條例）第55條
    第1項第3款規定，以北市警交字第AT0000000號舉發違反道
    路交通管理事件通知單（下稱系爭舉發單），舉發原告有「
    在劃有紅線路段臨停」之違規行為，並載明應到案日期為11
    0年10月26日前。嗣原告於110年9月17日向舉發機關提出申
    訴，經舉發機關函復依規定舉發尚無違誤；原告於110年10
    月22日向被告申請開立裁決書，被告於同日以原告於上開時
    、地有「在設有禁止臨時停車標線處所臨時停車」之違規事
    實，依道交條例第55條第1項第3款，以北市裁催字第22-AT0
    000000號裁決書（下稱原處分）對原告裁處罰鍰新臺幣（下
    同）300元，原處分於110年10月29日對原告送達。原告不服
    ，於110年11月19日向本院提起行政訴訟。
二、原告起訴主張：
　　原告依據違反道路交通管理事件統一裁罰基準及處理細則第
    12條第1項第5款規定：「行為人有下列情形之一，而未嚴重
    危害交通安全、秩序，且情節輕微，以不舉發為適當者，交
    通勤務警察或依法令執行交通稽查任務人員得對其施以勸導
    ，免予舉發：五、駕駛汽車因上、下客、貨，致有本條例第
    55條之情形，惟尚無妨礙其他人、車通行。」，違停路段及
    時間交通流量小，亦非路口、公車站牌或消防栓等會嚴重影
    響交通或人員進出之位置等情，並聲明：原處分撤銷。
三、被告則以：
　　經複查採證影像系爭車輛臨時停車於臺北市文山區政大三街
    21巷，該路段為雙向單車道且繪設有紅線標線，經查系爭汽
    車占據該車道過半，且該處路段亦為雙向單車道設計，原告
    於此處違規臨時停車明顯影響後方直行車輛正常行駛，已造
    成雙向車道交織衝突，使後方車流需繞道行駛；故無前揭處
    理細則所規定之「無妨礙其他人、車通行。」之要件，是以
    無該規定之適用。又舉發機關依處罰條例第9條規定予原告
    陳述意見，經複查無有違反道路交通管理事件統一裁罰基準
    及處理細則第12條第1項第5款規定免予舉發之適用。另本件
    被告經複查採證影像，違規事實明確且系爭汽車臨時停車位
    置已妨礙其他車輛通行，依據舉發機關查復情形本案已無免
    予舉發之適用，此係原告主觀認定無妨礙交通情形，並引用
    違反道路交通管理事件統一裁罰基準及處理細則規定合理化
    其違規行為，以達免予處分之目的。且道交條例及道路交通
    安全規則已明文規定在設有禁止臨時停車標線（紅線）路段
    不得臨時停車，案址既已劃設禁停紅線即管制車輛不得臨時
    停放，故不論停車(臨時停車)時間多寡、駕駛人是否在場，
    均屬違規行為，駕駛人自應遵守。被告爰依處罰條例第55條
    第1項第3款規定裁決罰鍰新臺幣300元整，並無違法之情事
    等語置辯，並聲明：原告之訴駁回。
四、本院之判斷：
㈠、原告有在禁止臨時停車標線處所臨時停車之情事： 
　⒈按道交條例之臨時停車，係指車輛因上、下人、客，裝卸物
    品，其停止時間未滿3分鐘，保持立即行駛之狀態；停車，
    係指車輛停放於道路兩側或停車場所，而不立即行駛，道交
    條例第3條第10、11款規定甚明。次按，汽車臨時停車時，
    在設有禁止臨時停車標誌、標線處所不得臨時停車；汽車駕
    駛人，臨時停車有在設有禁止臨時停車標誌、標線處所臨時
    停車情形者，處300元以上600元以下罰鍰，道路交通安全規
    則第111條第1項第3款、道交條例第55條第1項第3款分別定
    有明文。又「禁止臨時停車線，用以指示禁止臨時停車路段
    …（第1項）。本標線為紅色實線，…（第2項）」，道路交通
    標誌標線號誌設置規則第169條第1、2項亦有規範。
　⒉關於道交條例第3條第10款臨時停車之定義，94年12月28日修
    正公布時原規定「臨時停車：指車輛因上、下人、客，裝卸
    物品，其引擎未熄火，停止時間未滿3分鐘，保持立即行駛
    之狀態（第9款）」，於101年5月30日修正為「臨時停車：
    指車輛因上、下人、客，裝卸物品，其停止時間未滿3分鐘
    ，保持立即行駛之狀態（第9款）」，後於104年5月20日移
    列為第10款，條文文字則未變動。參諸道交條例第3條於101
    年5月30日之修正理由，明載：「…四、考量節能減碳、防制
    空氣污染，以及機車騎士臨時停車甚少不熄火之各種狀況。
    同時臨時停車之重點實則在於保持可立即行駛之狀態，不應
    以引擎是否熄火或停止時間來判斷，爰依此修正第9款之規
    定」等語，足見修法後不以車輛「引擎有無熄火」區辨停車
    或臨時停車，而係以車輛「是否可保持立即行駛之狀態」作
    為判斷標準。復因車輛駕駛人自行裝卸物品時，駕駛人不可
    避免必須離開駕駛座開啟車門或後車廂，再參酌前開不以引
    擎有無熄火區辦是否屬於臨時停車之立法意旨，顯見立法者
    就「保持立即行駛之狀態」，並非侷限於駕駛人未離開駕駛
    座之情形，如駕駛人短暫離開駕駛座，惟仍在車輛附近，自
    仍符合該要件。
　⒊經查，原告駕駛系爭車輛，於110年9月5日下午6時57分許，
    在臺北市文山區政大三街21巷口前，因有「在劃有紅線路段
    臨停」之違規行為，被民眾檢舉，遭舉發機關執勤員警製單
    舉發，原告雖提出申訴不服舉發，惟舉發機關函覆原告，其
    違規事實明確，依規定舉發並無違誤，經原告申請被告開立
    裁決書，被告依道交條例第55條第1項第3款規定，以原處分
    裁處原告罰鍰300元等情，有系爭舉發單（本院卷第47頁）
    、舉發機關110年9月28日北市警文一分交字第1103021833號
    函（本院卷第51-52頁）、舉發機關110年9月28日北市警文
    一分交字第1103021835號函（本院卷第53-54頁）、原處分
    （本院卷第59頁）、採證照片（本院卷第23頁）在卷可稽，
    核堪採認為真實。觀諸採證照片，系爭車輛停靠在繪有紅實
    線之禁止臨時停車路段，此亦為原告所不爭執，足見原告確
    有將駕駛系爭車輛停放在禁止臨時停車標線處所之情事，而
    有在劃有紅線路段臨時停車之違規行為無訛。
㈡、民眾檢舉舉發仍有處理細則第12條第1項之適用：
　⒈復按，對於違反本條例之行為者，民眾得敘明違規事實或檢
    具違規證據資料，向公路主管或警察機關檢舉，經查證屬實
    者，應即舉發，裁處時道交條例第7條之1前段規定甚明。再
    按，「行為人有下列情形之一，而未嚴重危害交通安全、秩
    序，且情節輕微，以不舉發為適當者，交通勤務警察或依法
    令執行交通稽查任務人員得對其施以勸導，免予舉發：…」
    、「第1項及第2項之情形，有客觀事實足認無法當場執行勸
    導程序時，得免予勸導」，處理細則第12條第1項、第5項分
    別定有明文。
　⒉關於民眾檢舉舉發有無處理細則第12條規定之適用及是否須
    執行勸導程序乙節，參諸107年12月10日修正、108年1月1日
    施行之處理細則第12條修正說明，明載：「…二、交通勤務
    警察或依法令執行交通稽查任務人員對於未嚴重危害交通安
    全、秩序，且情節輕微者，得施以勸導免予舉發之適用情節
    ，不因民眾檢舉或警察機關自行稽查發現而有差別待遇。三
    、現行符合第12條第1項所定輕微違規勸導要件之案件與民
    眾依本條例第7條之1檢附證據檢舉交通違規之案件，倘因客
    觀事實無法執行同條第3項勸導程序者，原則得免執行勸導
    程序，並免予舉發，爰增訂第5項規定，以資明確」等語（
    參立法院院總第756號政府提案第1515號之42議案關係文書
    ，立院院第9屆第6會期第15次會議議案關係文書，報323）
    ，足見民眾檢舉舉發案件亦有處理細則第12條第1項之適用
    ，且因民眾檢舉違反道路交通管理事件通常係事後為之，員
    警並未當場至現場處理，客觀上無法當場對違規行為人執行
    勸導程序，故員警就民眾檢舉違反道路交通管理事件查證屬
    實後，如認符合處理細則第12條第1項之情形，且有客觀事
    實足認無法當場執行勸導程序，自無庸對違規行為人勸導，
    即得免予舉發。
㈢、被告有裁量怠惰之瑕疵：
  ⒈按行政機關行使裁量權，不得逾越法定之裁量範圍，並應符
    合法規授權之目的，行政程序法第10條定有明文。再按，逾
    越權限或濫用權力之行政處分，以違法論；交通裁決事件，
    行政機關依裁量權所為之行政處分，以其作為或不作為逾越
    權限或濫用權力者為限，行政法院得予撤銷，行政訴訟法第
    4條第2項、第237條之9第1項準用第236條、第201條亦有明
    文。又行政機關應依職權調查證據，不受當事人主張之拘束
    ，對當事人有利及不利事項一律注意，行政程序法第36條規
    定甚明。另按，行為人有「駕駛汽車因上、下客、貨，致有
    本條例第55條之情形，惟尚無妨礙其他人、車通行」情形，
    而未嚴重危害交通安全、秩序，且情節輕微，以不舉發為適
    當者，交通勤務警察或依法令執行交通稽查任務人員得對其
    施以勸導，免予舉發；違反道路交通管理事件，處罰機關受
    理後發現舉發錯誤或要件欠缺，可補正或尚待查明者，退回
    原舉發機關查明補正後依法處理，處理細則第12條第1項第5
    款、第33條第2項前段亦有規範。
  ⒉查，民眾檢舉違反道路交通管理事件亦有處理細則第12條第1
    項規定之適用，業如前述，則警察機關受理民眾檢舉違反道
    路交通管理事件後，除應依職權查證違規事實是否屬實外，
    並應依職權調查個案違規情節有無免予舉發之情形，如警察
    機關未審酌違規行為人有無處理細則第12條第1項得免予舉
    發之情形而逕予舉發，即違背交通部會同內政部依道交條例
    第92條第4項規定授權，就舉發或輕微違規勸導之事項訂定
    處理細則第12條規定之意旨，而有裁量怠惰之違法。至處罰
    機關受理舉發機關移送之舉發違反道路交通管理事件後，如
    就舉發機關有未審酌處理細則第12條之情形，未依處理細則
    第33條第2項前段規定，退回原舉發機關查明補正，即逕予
    裁決，則亦有裁量怠惰之瑕疵。是本件舉發機關及被告有無
    裁量怠惰之違法，端視舉發機關及被告有無依職權調查證據
    ，審酌原告有無處理細則第12條第1項免予舉發之情形。
  ⒊觀諸舉發機關110年9月28日北市警文一分交字第1103021833
    號函（本院卷第51-52頁）、舉發機關110年9月28日北市警
    文一分交字第1103021835號函（本院卷第53-54頁）記載略
    以：「……旨揭車輛緊靠路緣停放在劃有禁止臨時停車標線範
    圍，且該禁停標線之顏色、位置尚足資辨識，按一般用路人
    駕駛經驗判斷，實得知悉該處為禁止臨時停車地點，觀本條
    例第55條第1項第3款之立法意旨，係為消除道路任意停放車
    輛，以維護交通秩序，避免交通秩序紊亂。從而，依上揭法
    條之文義及範圍之目的觀之，倘駕駛人之臨時停車，依客觀
    情況，在劃有禁止臨時停車之標線處，即可認已違規，自非
    以受處分人認未嚴重影響交通之主觀感受為判斷基準，……」
    ，顯見舉發機關僅認原告客觀上有劃有禁止臨時停車之標線
    處所臨時停車之情事，而未審酌原告違規當時有無處理細則
    第12條第1項得免予舉發之情形，至臻明灼。
  ⒋參以本件採證照片（本院卷第23頁）及原告所提供違規地點g
    oogle街景圖（本院卷第25頁），固可見該路段為雙向車道
    ，且雙向均僅有1線車道，惟系爭車輛緊靠路邊停放，該地
    點位於山區之住宅區，期間巷道內人車稀少，未見無其他車
    輛在巷道內行駛，亦未見其他行人在巷道內步行，而原告違
    規時間110年9月8日下午6時57分，當日為星期日晚間，其係
    於臨時停車地點旁之社區詢問管理員事情，得隨時返回車內
    駕駛車輛，綜合考量當時該處交通狀況、系爭車輛違規情節
    等情，認原告雖有駕駛系爭車輛因上、下客、貨，致有道交
    條例第55條第1項第3款在設有禁止臨時停車標線處所臨時停
    車之情形，惟尚未達妨礙其他人、車通行之程度，而未嚴重
    危害交通安全、秩序，且情節輕微。舉發機關未審酌上情逕
    予舉發，自有裁量怠惰之違法；被告受理舉發機關移送本件
    舉發交通違規事件後，未請舉發機關陳明有無處理細則第12
    條第1項第5款之情形，或退回舉發機關查明補正，即逕依系
    爭舉發單而為原處分，亦有裁量怠惰之瑕疵，揆諸上開說明
    ，原處分自應予以撤銷。
五、綜上所述，原告雖有於事實概要欄所載時、地，有在劃有禁
    止臨時停車處所臨時停車之違規行為，惟舉發機關未審酌原
    告有無處理細則第12條第1項第5款免予舉發之情形，被告受
    理舉發機關移送之舉發交通違規事件後，亦未請舉發機關陳
    明或退回舉發機關查明補正，即逕予裁決，俱有裁量怠惰之
    瑕疵，本院自應予以撤銷。從而，被告依道交條例第55條第
    1項第3款，對原告裁處罰鍰300元，顯有違誤。原告訴請撤
    銷原處分，為有理由，應予准許。
六、本案判決基礎已臻明確，兩造其餘攻擊防禦方法及訴訟資料
    ，經本院審核後，認與判決結果不生影響，且無調查之必要
    ，爰不一一論述及調查，併此敘明。
七、本件訴訟費用額確定為第一審裁判費300元，爰依行政訴訟
    法第98條第1項規定，由敗訴之被告負擔。復因原告前已預
    納第一審裁判費300元，是被告應給付原告訴訟費用300元，
    爰依行政訴訟法第104條規定準用民事訴訟法第93條規定，
    確定第一審訴訟費用額如主文第2項所示。
中　　華　　民　　國　　111 　年　　1 　　月　　20　　日
                  行政訴訟庭　　法　官　張瑜鳳
以上正本係依原本作成。
如不服本判決，應於判決送達後20日內，以原判決違背法令為理
由，向本院提出上訴狀並表明上訴理由（原判決所違背之法令及
其具體內容或依訴訟資料可認為原判決有違背法令之具體事實）
，並繳納上訴裁判費新臺幣750 元。
其未載明上訴理由者，應於提出上訴後20日內，向本院補提理由
書（上訴狀及上訴理由書均須按他造人數附繕本）；如未按期補
提上訴理由書，則逕以裁定駁回上訴。　　　　　　　　　
中　　華　　民　　國　　111 　年　　1 　　月　　20　　日
                                書記官  林劭威